【裁判字號】    95,交聲,191
【裁判日期】    951130
【裁判案由】    違反道路交通管理處罰條例聲明異議
【裁判全文】
臺灣雲林地方法院交通事件裁定         95年度交聲字第191號
原處分機關  交通部公路總局嘉義區監理所雲林監理站
異  議  人
即受處分人  甲○○
上列異議人即受處分人因違反道路交通管理處罰條例案件，對於
交通部公路總局嘉義區監理所雲林監理站民國95年3 月6 日所為
之裁決處分（原處分案號：雲監裁字第裁72-C00000000號），聲
明異議，本院裁定如下：
    主  文
異議駁回。
    理  由
一、聲明異議意旨略以：異議人即受處分人甲○○原於西螺果菜
    市場做水果中盤批發商之生意，因1 次軋票及收不到貨款，
    而向地下錢莊借貸，之後在短短1 年半之時間內業已給付新
    臺幣（下同）1,500 萬元之利息，尚欠1,000 多萬元之本錢
    ，導致異議人舉家逃亡至台北縣新莊市居住，以免遭到地下
    錢莊追殺，並借用異議人之妻之叔叔所有之房屋設籍，故所
    有送達至戶籍地之文件異議人均未收受，因而遭監理機關吊
    銷大貨車駕照，爰聲請撤銷原處分等語。
二、按受處分人不服道路交通管理處罰條例第8 條主管機關所為
    之處罰，得於接到裁決書之翌日起20日內，向管轄地方法院
    聲明異議，道路交通管理處罰條例第87條第1 項定有明文。
    次按交通法庭認聲明異議不合法律上之程式或其異議權已喪
    失者，應以裁定駁回之，道路交通案件處理辦法第18條前段
    亦設有明文規定。又處理違反道路交通管理事件，有關文書
    送達之程序，準用行政程序法送達之規定，違反道路交通管
    理事件統一裁罰標準及處理細則第5 條亦定有明文。而行政
    程序法中對於文書送達，於應受送達人之住居所、事務所或
    營業所為之。但在行政機關辦公處所或他處會晤應受送達人
    時，得於會晤處所為之。於應送達處所不獲會晤應受送達人
    時，得將文書付與有辨別事理能力之同居人、受僱人或應送
    達處所之接收郵件人員。又送達不能依前2 條規定為之者，
    得將文書寄存送達地之地方自治或警察機關，並作送達通知
    書兩份，1 份黏貼於應受送達人住居所、事務所、營業所或
    其就業處所門首，另1 份交由鄰居轉交或置於該送達處所信
    箱或其他適當位置，以為送達。前項情形，由郵政機關為送
    達者，得將文書寄存於送達地之郵政機關。寄存機關自收受
    寄存文書之日起，應保存3 個月，行政程序法第72條第1 項
    、第73條第1 項、第74條分別定有明文。至於寄存送達後，
    應受送達人實際上是否已收受該寄存之文書，於寄存送達之
    效力不生影響。
三、經查：
  (一)、本件異議人於民國94年6 月13日上午7 時34分許，在台北
      縣三重市○○○路82號前，於身心障礙專用停車位違規停
      放車號HK-4165 號自用小貨車，經台北縣政府警察局交通
      警察隊三重分隊以北縣警交字第C00000000 號舉發違反道
      路交通管理事件通知單，逕行舉發其違反道路交通管理處
      罰條例第56條第1 項第10款規定，並由異議人親自簽收，
      嗣因異議人未於應到案期限前繳納罰鍰或提出申訴，經原
      處分機關即交通部公路總局嘉義區監理所雲林監理站於95
      年3 月6 日開立雲監裁字第裁72-C00000000號裁決書，逕
      寄送至異議人位於桃園鄉○○鄉○○村○○○街7 號2 樓
      之戶籍地，並於同年月13日寄存於桃園第5 支郵局乙節，
      此有上開舉發違反道路交通管理事件通知單、裁決書、雲
      林監理站送達證書影本、異議人之個人基本資料查詢結果
      、遷徒紀錄資料查詢結果各1 份附卷可稽，應堪認定。
  (二)、異議人雖辯稱：其為躲避債務而舉家搬遷至台北縣新莊市
      居住並借用他人之房屋設籍，故未收到裁決書云云。惟異
      議人自94年8 月1 日起迄今，均設籍於桃園鄉○○鄉○○
      村○○○街7 號2 樓，有前揭個人基本資料查詢結果在卷
      可參，異議人既未向監理單位事先陳報送達文書之住址，
      原處分機關本無從得悉異議人異於戶籍地之實際居所為何
      。而本件裁決書係由郵政機關為送達，經送達於異議人之
      上開戶籍地，因不獲會晤異議人，亦無法將該裁決書付與
      有辨別事理能力之異議人之同居人、受僱人或應送達處所
      之接收郵件人員，經作送達通書2 份，1 份黏貼於應受送
      達人戶籍地，1 份置於該受送達處所信箱，並將該裁決書
      寄存於送達地之郵政機關桃園第5 支郵局等情，亦有上開
      雲林監理站送達證書影本在卷可查，則依上開行政程序法
      規定，本件裁決書自寄存郵局之日即95年3 月13日起即已
      發生合法送達之效力，依上開規定之異議期限20日加計在
      途期間3 日，異議人最遲應於同年4 月2 日聲明異議始為
      適法，然異議人遲至同年11月15日始向原處分機關具狀對
      本件裁決書處分聲明異議，有聲明異議狀上原處分機關之
      收文章在卷可佐，其聲明異議顯已逾道路交通管理處罰條
      例第87條第1 項所定之20日法定期間，其聲明異議不合法
      律上之程式，且無從補正，異議人上開所辯，顯無可採，
      揆諸前揭規定，本件異議應予駁回。
據上論斷，應依道路交通管理處罰條例第87條第2 項、道路交通
案件處理辦法第18條前段，裁定如主文。
中    華    民    國    95    年    11    月    30    日
                  交通法庭     法  官  王  雅  苑
以上正本證明與原本無異。
如不服本裁定應於送達後5日內向本院提出抗告狀
中    華    民    國    95    年    11    月    30    日
                              書記官  譚  系  媛


司法院資訊處製作；財團法人民間司法改革基金會備份。
